臺灣臺北地方法院行政訴訟判決　
111年度交字第319號
原      告  彭  安
被      告  新北市政府交通事件裁決處
                    設新北市○○區○○路0段000號2樓
代  表  人  李忠台  住同上
訴訟代理人  黃曉妍律師
複 代 理人  高宏文律師
上列當事人間交通裁決事件，原告不服新北市政府交通事件裁決
處中華民國111年4月26日新北裁催字第48-OOOOOOOOO號裁決，提
起行政訴訟，本院判決如下：
    主      文
一、原告之訴駁回。
二、訴訟費用新臺幣300元由原告負擔。
    事實及理由
一、程序部分：
    原告不服被告民國111年4月26日新北裁催字第48-OOOOOOOOO
    號違反道路交通管理事件裁決書（下稱原處分）而提起行政
    訴訟，核屬行政訴訟法第237條之1第1項第1款規定之交通裁
    決事件，爰依行政訴訟法第237條之7規定，不經言詞辯論，
    逕為判決。
二、爭訟概要：
(一)原告於111年2月12日12時52分許將車號0000-00號自用小客
    車(下稱系爭車輛)，停放在臺北市○○區○○街000巷00弄0號前
    （下稱系爭地點），因在劃設黃線路段違規停車，經臺北市
    政府警察局大安分局瑞安街派出所(下稱舉發機關)員警填製
    北市警交字第OOOOOOOOO號舉發違反道路交通管理事件通知
    單(下稱舉發通知單)予以舉發。
(二)原告不服舉發通知單向被告陳述意見，經舉發機關查復違規
    屬實，被告審認原告有「在設有禁止停車標線之處所停車」
    之違規行為，乃依道路交通管理處罰條例第56條第1項第4款
    及第85條第1項規定開立原處分，裁處原告新臺幣（下同）9
    00元罰鍰，於111年4月26日送達原告。原告不服原處分，於
    111年5月24日向本院提起行政訴訟。
三、原告起訴主張及聲明：
(一)主張要旨：
　1.公園旁之停車位乃方便民眾停車使用，除非有妨礙出入口方
    可劃設紅、黃線，此處並無妨礙出入口之動線，經原告申訴
    ，臺北市交通管制工程處回函：「經相關單位確認地方共識
    後增設黃線」等語，其理由模糊，且何謂「地方共識」？為
    少數人霸凌多數人的特權。
　2.附近公園之周邊皆開放免費停車區域，系爭地點增設黃線標
    線係少數人之操弄，造成多數居民的不便及財產損失，應停
    止之。
(二)聲明：原處分撤銷。　　
四、被告答辯及聲明：
(一)答辯要旨：
　1.依採證照片所示，系爭車輛駕駛座無人，未保持立即行駛狀
    態，且參原告申訴書內容所述：「於2月5日晚間7時30分看
    到一部自用車剛剛開走，前後皆有車子停泊，一如往常，認
    定是免費停車位，結果2月12日下午去開車時發現被開罰單
    」等語，足證系爭車輛停放在系爭地點顯已逾3分鐘，不符
    合臨時停車規定，應屬「停車」行為，自為道路交通管理處
    罰條例第56條規制範圍。
　2.自舉發機關檢附之採證照片及現場照片以觀，系爭車輛停放
    位置為臺北市○○街000巷00弄0號前，該路面確實劃設黃實線
    ，該標線清晰可輕易辨識並無誤認之虞，且於臺北市○○街00
    0巷00弄0號斜對面設有警示標牌，牌面明確記載『黃線禁止
    臨時停車』字樣及禁停時間『07:00-18:00』，用路人應可知悉
    該址於備註時段不可臨時停車，又停車與臨時停車行為間為
    不法層昇關係，禁止臨時停車處所當然禁止停車，故原告將
    系爭車輛停放在系爭地點，即構成「在劃有黃線路段停車」
    之違規事實，被告據以裁罰，洵屬有據。
(二)聲明：駁回原告之訴。　　　　
五、爭點：
    系爭地點劃設黃線禁止停車標線是否合法？  
六、本院之判斷：
(一)應適用之法令：道路交通安全規則第112條第1項第4款、道
    路交通標誌標線號誌設置規則第168條第1項、第2項、第4項
    、道路交通管理處罰條例第3條第1項第10款、第11款、第56
    條第1項第4款（附錄）。
(二)如爭訟概要欄所載之事實，除後述之爭點外，其餘為兩造所
    不爭執，並有汽車車籍查詢(見本院卷第83頁)、舉發通知單
    （見本院卷第45頁）、送達證書（見本院卷第69頁）及原處
    分（見本院卷第67頁）在卷可佐，該情堪以認定。
(三)系爭地點劃設黃線禁止停車標線為合法： 
　1.舉發員警於接獲值班派遣110系統案件，在臺北市○○街000巷
    00弄0號斜對面黃線有車輛違停，隨即前往現場查證，發現
    系爭車輛停放在劃設黃實線路段，且該路段並非臺北市政府
    公告假日黃線開放停車路段等情，此有舉發機關111年6月15
    日北市警安分交字第1113046202號函暨員警職務報告內容、
    採證照片及現場照片附卷可稽(見本院卷第71頁、第73頁、
    第75至76頁、第77至79頁)，是舉發員警依道路交通管理處
    罰條例第7條第1項前往系爭地點查證系爭車輛在非開放停車
    時段違規停放在劃設黃線路段屬實，依道路交通管理處罰條
    例第56條第1項第4款規定製發舉發通知單，其舉發程序符合
    正當法律程序。又觀之採證照片(見本院卷第75至76頁)及現
    場照片(見本院卷第77至79頁)可知，系爭車輛停放位置之路
    面確實劃設有黃標線，且該標線清晰可輕易辨識，另在系爭
    地點斜對面設有警示標牌，牌面明確記載「黃線禁止臨時停
    車」字樣及禁停時間「07：00-18：00」，足使用路人可知
    悉系爭地點於上開時段不可臨時停車及停車，故原告於非開
    放停車時段將系爭車輛停放在系爭地點確已違反「在劃有黃
    線路段停車」之規定，其違規事實明確，故被告據此所為原
    處分，並無違誤。至原告主張附近公園周邊皆開放免費停車
    區域，系爭地點增設黃線乃少數人操弄造成多數居民不便應
    停止等語，洵屬無據，尚難採認。
　2.至原告主張系爭地點不應劃設黃實線等語。惟查，參酌臺北
    市交通管制工程處於111年3月17日北市交工規字第11130210
    48號函略以：「案址前經相關單位確認地方共識後增設黃線
    及時段管制，經本處派員現場勘查，案址黃線於起訖點設有
    時段禁止標停車標誌牌面『07：00-18：00黃線禁止停車』，
    相關標誌標線尚清晰可辨，已足供路人遵循，經評估仍宜維
    持現況，請用路人依現場標線行止」(見本院卷第57至58頁)
    ，是系爭地點增設黃標線乃經相關交通單位會勘後認有設置
    之必要，並已依規定設有時段禁止停車標誌告示牌用以提醒
    用路人，故原告主張增設黃標線乃依地方共識所設置，為少
    數人霸凌多數人的特權等語，僅其主觀認知標線設置有疑義
    ，要無可採。
(四)本件判決基礎已臻明確，兩造其餘攻擊、防禦方法及訴訟資
　　料經本院審酌後，核與判決結果不生影響，無一一論述之必
　　要，併此敘明。　　
七、結論：
　　原處分認事用法並無違誤，原告主張撤銷原處分為無理由，
    應予駁回。至本件第一審裁判費為300元，應由敗訴之原告
    負擔，爰確定第一審訴訟費用額如主文第2項所示。
中　　華　　民　　國　　111 　年　　9 　　月　　12　　日
　　　　　　　　  行政訴訟庭  法　官　黃子溎
上為正本係照原本作成。
如不服本判決，應於送達後20日內，向本院提出上訴狀並表明上
訴理由（原判決所違背之法令及其具體內容或依訴訟資料可認為
原判決有違背法令之具體事實)，其未載明上訴理由者，應於提
出上訴後 20 日內向本院補提理由書（上訴狀及上訴理由書均須
按他造人數附繕本，如未按期補提上訴理由書，則逕予駁回上訴
），並應繳納上訴裁判費新臺幣 750 元。
中　　華　　民　　國　　111 　年　　9 　　月　　12　　日
                              書記官  藍儒鈞
附錄（本件參考法條）：
1.道路交通安全規則第112條第1項第4款
　汽車停車時，應依下列規定：
　四、設有禁止停車標誌、標線之處所不得停車。
2.道路交通標誌標線號誌設置規則第168條第1項、第2項、第4項
　禁止停車線，用以指示禁止停車路段，以劃設於道路緣石正面
  及頂面為原則，無緣石之道路得標繪於路面上，距路面邊緣以
  30公分為度。
　本標線為黃實線，線寬除設於緣石正面者以緣石高度為準外，
  其餘皆為10公分。
　本標線禁止時間為每日上午7時至晚間8時，如有延長或縮短之
  必要時，應以標誌及附牌標示之。
3.道路交通管理處罰條例第3條第1項第10款、第11款
　本條例用詞，定義如下：
　十、臨時停車：指車輛因上、下人、客，裝卸物品，其停止時
      間未滿三分鐘，保持立即行駛之狀態。
十一、停車：指車輛停放於道路兩側或停車場所，而不立即行駛
      。
4.道路交通管理處罰條例第56條第1項第4款
　汽車駕駛人停車時，有下列情形之一者，處新臺幣600元以上1
  200元以下罰鍰：
　四、在設有禁止停車標誌、標線之處所停車。
　　　
訴訟費用計算書
項　　　　目　　金　額（新臺幣）　　備　註
第一審裁判費　　 300元             
合        計　　 300元